臺灣高等法院刑事判決　　　　　　　　96年度上訴字第4237號
上　訴　人　臺灣臺北地方法院檢察署檢察官
被　　　告　乙○○
指定辯護人　本院公設辯護人甲○○
上列上訴人因被告違反槍砲彈藥刀械管制條例案件，不服臺灣臺
北地方法院96年度訴字第919號，中華民國96年8月28日第一審判
決（起訴案號：臺灣臺北地方法院檢察署96年度偵緝字第1323號
），提起上訴，本院判決如下：
    主  文
上訴駁回。
    理  由
一、公訴意旨略以：緣民國96年1月6日凌晨5時20分許，葉敏鴻
    （業經不起訴處分）在臺北市○○區○○街晴光市場夜市吃
    宵夜時，以言語調戲張正潔之女友陳思蓓，遭張正潔之友人
    林楓傑制止，雙方並進而互毆，葉敏鴻不敵迅即逃至臺北市
    中山區○○○路○段30號1樓，向在場之友人符永立（經另案
    審理）求援，符永立乃即率同被告乙○○，及真實姓名年籍
    不詳之「吳仁傑」、「小周」、「良玉」等偕同葉敏鴻返回
    現場，欲討回公道。詎雙方群體鬥毆後，被告乙○○等人均
    不敵，葉敏鴻更受傷倒地，符永立遂至臺北市中山區○○○
    路○段34號旁防火巷內1輛無人使用之攤販車內取出藏放之義
    大利BERETTA廠84F型口徑9mm制式半自動手槍1枝（含彈匣1
    個，槍枝管制編號0000000000）、子彈7顆後折返現場，先
    對空鳴槍2發示警後，被告乙○○明知未經許可，不得持有
    槍彈，竟基於非法持有槍彈之犯意，收受符永立交付之上開
    槍彈而持有之。嗣符永立發現對方有人大喊空包彈，並朝渠
    等衝過來，符永立乃即自被告乙○○手中取回手槍，朝地面
    射擊數發，而擊中陳思蓓頸部，致陳思蓓受有槍傷併氣管破
    裂等傷害，葉敏鴻亦遭張正潔等人毆打成傷（傷害部分均未
    據告訴）。嗣符永立於偵查機關發覺上情後，於翌日晚間11
    時30分許，向臺北市政府警察局中山分局投案，並為警扣得
    上述手槍1枝、彈匣1個，因認被告乙○○涉犯槍砲彈藥刀械
    管制條例第7條第4項未經許可持有手槍、第12條第4項未經
    許可持有子彈罪嫌。
二、按犯罪事實應依證據認定之，無證據不得認定其犯罪事實，
    又不能證明被告犯罪者，應諭知無罪之判決，刑事訴訟法第
    154條第2項、第301條第1項定有明文。再事實之認定，應憑
    證據，如未能發現相當證據，或證據不足以證明，自不能以
    推測或擬制之方法，為裁判基礎，最高法院40年台上字第86
    號判例要旨參照，此乃無罪推定原則及證據裁判主義之當然
    要求。次按認定犯罪事實，所憑之證據，雖不以直接證據為
    限，間接證據亦包括在內，然無論直接或間接證據，其為訴
    訟上之證明，須於通常一般之人均不致於有所懷疑，而得確
    信其為真實之程度者，始得據之為有罪之認定，倘其證明尚
    未達到此一程度，而有合理性懷疑之存在時，即無從為有罪
    之認定；刑事訴訟法第161條第1項規定：檢察官就被告犯罪
    事實，應負舉證責任，並指出證明之方法。因此，檢察官對
    於起訴之犯罪事實，應負提出證據及說服之實質舉證責任。
    倘其所提出之證據，不足為被告有罪之積極證明，或其指出
    證明之方法，無從說服法院以形成被告有罪之心證，基於無
    罪推定之原則，自應為被告無罪判決之諭知，最高法院76年
    台上字第4986號、92年台上字第12 8號判例要旨可資參照。
三、訊據被告乙○○固對起訴書指訴之內容不爭執，惟堅決否認
    有何未經許可持有制式槍枝、子彈之罪嫌，辯稱：扣案槍枝
    、子彈均非其所有，符永立槍從哪裡來伊不知道，他開了2
    槍之後，因伊適在符永立身旁，符永立遂將槍、彈塞在伊手
    中，然其尚在害怕、慌張，不知如何處理時，符永立即因對
    方衝上前，又將槍、彈取回射擊5槍，是整個過程中，槍、
    彈在其手上之時間未逾30秒，與槍砲彈藥刀械管制條例第7
    條第4項、第12條第4項構成要件所稱之「持有」有間等語。
四、按槍砲彈藥刀械管制條例第7條第4項及第11條第3項之所謂
    持有，係指執持占有之謂。必將之置於自己管領之下，即實
    力支配狀態中，始為相當（最高法院79年度台上字第4351號
    判決意旨參照）。是苟主觀上欠缺此犯意，僅因偶然之事由
    ，而有短暫執持子彈之舉動，此單純之舉動，尚難與應受違
    法評價之持有槍、彈犯罪行為等視。經查，扣案手槍（槍枝
    管制編號0000000000）經性能檢驗法、比對顯微鏡比對法鑑
    驗，認係義大利BERETTA廠84F型口徑9mm制式半自動手槍，
    槍號E08290Y，槍管內具6條右旋來復線，機械性能良好，可
    擊發同口徑制式子彈，具殺傷力，固有內政部警政署刑事警
    察局96年2月6日刑鑑字第0960008375號槍彈鑑定書在卷可憑
    。然證人符永立於偵查中供述：「對空開2槍，然後我把槍
    交給乙○○」（見偵卷第80頁筆錄）、「當時我們到現場，
    我先被打…他們接著打葉敏鴻，葉就叫我回去拿槍…我對空
    鳴2槍，因為葉還在被打。開槍後對方沒有退，還逼過來。
    最後的5槍可能是往地上打，結果噴起來了。」（見偵卷第
    98頁筆錄）等語，且於原審95年訴字第628號案件審理中亦
    坦承上情不諱，衡證人張正潔、林楓傑等於偵查中分別證稱
    ：「（符永立等人第1次來的時候就有帶槍？）符永立開槍
    應該是第2次回來的時候才開槍。」（見同卷第129頁筆錄）
    之證述，與符永立上開供述之情節大致相符，應堪採認，綜
    上，足認被告乙○○確僅在符永立2次開槍間，短暫持有具
    殺傷力之前開槍、彈。惟以被告係在雙方鬥毆、符永立甫開
    2槍、現場尚甚混亂之際，突受符永立交付槍、彈，其主觀
    上是否有非法持有槍、彈之犯意，誠屬有疑，揆諸前揭所述
    ，實難僅憑被告客觀上短暫執持具殺傷力槍、彈之偶然事由
    ，遽認其有將槍、彈置於自己實力支配管領之下之認識。此
    外，本院復查無其他積極證據足以證明被告確有公訴人指訴
    之犯行，揆諸前開說明，應為其無罪之判決。
五、原審因為被告無罪之諭知，並無不當，檢察官上訴意旨略以
    ：證人符永立於本案偵查中具結證稱伊對空開2槍，然後將
    槍交給被告乙○○，要讓他拿回去放，開槍後對方沒有退，
    還逼過來，最後5槍可能是往地上打等語。足徵被告乙○○
    係受符永立之託收受槍彈，其目的為攜回上揭槍彈藏放，然
    因對方進逼，符永立始從被告處取回槍彈再行射擊此節甚明
    。是被告固然僅於短暫時間內持有槍彈，然非無以實力支配
    上揭槍彈之認識，原審所認，似有未洽云云，固非無見，惟
    查被告乙○○於證人符永立交付槍、彈之際，除證人符永立
    前開證述外，遍查全卷，並無證據足資證明渠有代為攜回上
    揭槍彈藏放之意，此情復為被告堅詞否認在卷，據此自無從
    採為不利於被告之認定，檢察官之上訴為無理由，其上訴應
    予駁回。
據上論斷，應依刑事訴訟法第368條，判決如主文。
本案經檢察官丁樹蘭到庭執行職務。
中　　華　　民　　國　　96　　年　　12　　月　　19　　日
　　　　　　　　　刑事第七庭審判長法　官　黃麗生
　　　　　　　　　　　　　　　　  法　官　黃國忠
　　　　　　　　　　　　　　　　  法　官　江國華
以上正本證明與原本無異。
如不服本判決，應於收受送達後10日內向本院提出上訴書狀，其
未敘述上訴之理由者並得於提起上訴後10日內向本院補提理由書
（均須按他造當事人之人數附繕本）。
                                  書記官  陳玉嬋
中　　華　　民　　國　　96　　年　　12　　月　　20　　日
